【裁判字號】    97,易,1047
【裁判日期】    970804
【裁判案由】    竊盜
【裁判全文】
臺灣彰化地方法院刑事判決              97年度易字第1047號
公  訴  人  臺灣彰化地方法院檢察署檢察官
被      告  丁○○
選任辯護人  黃肇萍律師
上列被告因竊盜案件，經檢察官提起公訴（97年度偵字第4426號
），本院判決如下：
    主  文
丁○○犯如附表所示之罪，各處如附表所示之刑，應執行有期徒
刑陸月，如易科罰金，以新臺幣壹仟元折算壹日。
    犯罪事實
一、丁○○係中國時報彰化縣鹿港鎮、福興鄉之經銷商，負責該
    地區中國時報之派送工作，於民國97年4 月20日上午，發覺
    其派送予訂戶之中國時報欠缺副刊及星光幫海報，未免遭訂
    戶追索，竟意圖為自己不法之所有，於附表所示時間、地點
    ，未經如附表所示之己○○等便利商店店員同意，即徒手竊
    取7-Eleven便利商店之中國時報，再將上開欠缺副刊及星光
    幫海報之中國時報，置放於相同商店之報紙商品架。得手後
    ，將50份的報紙發送予由伊派送報紙之客戶。嗣如附表所示
    之便利商店因售出之中國時報短少副刊及星光幫海報，經顧
    客向便利商店反應並調閱店內裝設之監視錄影帶後，始查知
    上情。
二、案經己○○、丙○○、乙○○、甲○○訴由彰化縣警察局鹿
    港分局報請臺灣彰化地方法院檢察署檢察官偵查起訴。
    理  由
一、本案被告所犯係屬刑事訴訟法第376 條第2 款所列之刑法第
    320 條第1 項之普通竊盜罪，本院爰依同法第284 條之1 之
    規定行獨任審判，先予敘明。
二、次就證據能力部分析述如下：
    （一）按被告以外之人，於審判外之言詞或書面陳述，除法
          律有規定者外，不得作為證據；又被告以外之人（包
          括證人、鑑定人、告訴人、被害人及共同被告等）於
          檢察事務官、司法警察官或司法警察調查中所為之陳
          述，與審判中不符時，其先前之陳述具有較可信之特
          別情況，且為證明犯罪事實存否所必要者，得為證據
          ，刑事訴訟法第159 條第1 項、第159 條之2 分別定
          有明文。是被告以外之人於司法警察（官）調查中所
          為之陳述，依刑事訴訟法第159 條第1 項規定，係屬
          傳聞證據，原則上無證據能力，惟如該陳述與審判中
          不符時，其先前之陳述具有較可信之特別情況，且為
          證明犯罪事實存否所必要者，依同法第159 條之2 規
          定（即刑事訴訟法第159 條第1 項所指之「除法律有
          規定者外」），始例外認為有證據能力；如該陳述與
          審判中相符時，因該陳述並不符合刑事訴訟法第159
          條之2 有關傳聞例外之規定，故不得作為認定本案犯
          罪事實有無之證據，此時，當以其於審判中之陳述作
          為證據。另所謂「前後陳述不符」之要件，應就前後
          階段之陳述進行整體判斷，以決定其間是否具有實質
          性差異，惟無須針對全部陳述作比較，陳述之一部分
          有不符，亦屬之。查本件證人乙○○、甲○○於警詢
          中之陳述，因屬審判外之陳述，為傳聞證據，其整體
          陳述核與其於本院97年7 月7 日審判中之證述大致相
          符，是其於警詢中之陳述並不符合刑事訴訟法第159
          條之2 有關傳聞例外之規定，不得作為認定本案犯罪
          事實有無之證據，並無證據能力，當以證人乙○○、
          甲○○於審判中之證述作為證據。
    （二）次按被告以外之人於審判外之陳述，雖不符刑事訴訟
          法第159 條之1 至第159 條之4 之規定，而經當事人
          於審判程序同意作為證據，法院審酌該言詞陳述或書
          面陳述作成時之情況，認為適當者，亦得為證據。當
          事人、代理人或辯護人於法院調查證據時，知有第
          159 條第1 項不得為證據之情形，而未於言詞辯論終
          結前聲明異議者，視為有前項之同意，刑事訴訟法第
          159 條之5 定有明文。立法意旨在於傳聞證據未經當
          事人之反對詰問予以核實，原則上先予排除。惟若當
          事人已放棄反對詰問權，於審判程序中表明同意該等
          傳聞證據可作為證據；或於言詞辯論終結前未聲明異
          議，基於尊重當事人對傳聞證據之處分權，及證據資
          料愈豐富，愈有助於真實發見之理念，且強化言詞辯
          論主義，使訴訟程序得以順暢進行，上開傳聞證據亦
          均具有證據能力。查本案除前開證人乙○○、甲○○
          警詢中之證述外之全部卷證，公訴人、被告及其選任
          辯護人均不爭執其證據能力，本院復衡以該等供述證
          據作成時之情況，應為適當，是可認後述所引用證據
          之證據能力均無疑義。
三、訊據被告丁○○矢口否認有上揭竊盜犯行，辯稱：「伊要把
    報紙送給客戶，怕客戶收到缺頁之報紙，所以拿到便利商店
    換完整之報紙，伊都有告訴值班店員要換報紙。便利商店零
    售報紙會賣不完，同業習慣報紙有缺頁可以先拿到便利商店
    更換」云云。經查：
    （一）證人己○○、丙○○、乙○○即如附表所示之便利商
          店店員於本院審理時均到庭結證稱：「渠等知道被告
          是送報員，是以案發當日被告進入便利商店時，渠等
          均以為被告是來送報紙，並未特別留意被告舉動，被
          告在進入店裡時似乎有說話，但渠等均聽不清楚被告
          在說何事。渠等是到店長通知，有顧客反應在店內買
          到缺頁之報紙，才知道報紙遭竊」等語綦詳（見本院
          97年7 月7 日審判筆錄）；證人甲○○則證稱：「伊
          以為被告是到店內看報紙，而且當時店內廣播音樂很
          大聲，伊沒有聽清楚被告說何話，一直到店長告訴伊
          買到之報紙有缺頁，伊才知道店裡報紙失竊」等語（
          見前揭審判筆錄），是依上開證人所述，被告確實未
          經如附表所示店員己○○等人之同意，乘渠等不知而
          竊取渠等管領之中國時報乙節，應堪認定，至被告雖
          辯稱告知證人欲更換報紙，該等證人亦未阻止云云，
          然證人均未聽見被告告知欲更換報紙一事，渠等以為
          被告係來送報，是以未加以阻攔等情，亦據上開證人
          證述明確，是尚難據此為被告有利之認定。
    （二）被告之選任辯護人雖另以彰化鹿港地區同業常有向便
          利商店更換報紙情事，為被告辯護稱其並無不法所有
          意圖等語。然經證人戊○○、庚○○即附表所示之商
          店負責人均到庭證稱：「被告前曾有因中國時報份數
          不足，到店內拿中國時報換聯合報之行為，或是其他
          報別互換之情形，渠等基於同業情誼，還是會同意被
          告更換，但僅限於完整之A 報換成完整之B 報，若是
          缺頁之報紙則不會允許被告更換，因為渠等要對店裡
          之顧客負責」等語（分別見本院97年7 月7 日、同年
          月21日審判筆錄），衡諸常情，上開證人為附表所示
          商店實際經營者，自無容許被告任意以缺頁之瑕疵報
          紙換取店內完整報紙，損害自身商譽之可能；且上開
          證人均已當庭表示不欲追究被告刑責，是渠等所述當
          無攀誣被告之理，而堪採信。從而被告所辯上情，與
          證人戊○○、庚○○所證述之客觀事實不符，不足採
          信。
    （三）此外，復有如附表所示商店內裝設之監視錄影設備翻
          拍照片8 張在卷可稽，被告空言否認竊盜犯行，所為
          前揭辯詞顯係事後推卸責任之詞，無足憑採。本案事
          證明確，被告竊盜犯行，洵堪認定。
四、核被告丁○○所為，均係犯刑法第320 條第1 項之普通竊盜
    罪。被告如附表所示先後4 次犯行，時間、地點均有間隔，
    侵害法益不同，顯係基於各別犯意為之，應予分論併罰。爰
    審酌被告素行尚可，有臺灣高等法院被告前案紀錄表1 份在
    卷可案，惟其貪圖個人便利，為免其遭派送報紙之訂戶求償
    ，竟以行竊手段，任意侵害附表所示商店對其管領報紙之支
    配力，暨考量其犯罪手段、目的、所竊取之財物價值、對被
    害人所生損害，暨被告犯後不知悔悟，猶飾詞卸責，犯後態
    度惡劣，浪費司法資源等一切情狀，分別量處如附表所示之
    刑，併定其應執行刑及諭知易科罰金之折算標準，以示懲儆
    。又被告犯後態度雖屬惡劣，然念其前無經科處有期徒刑之
    前科紀錄，本件所竊取之財物價值又非甚鉅，犯罪手段尚屬
    平和，因認公訴人就附表所示各罪均具體求刑有期徒刑8 月
    ，應執行有期徒刑2 年尚嫌過重，附此敘明。
據上論斷，應依刑事訴訟法第299 條第1 項前段、刑法第320 條
第1 項、第41條第1 項前段、第51條第5 款，刑法施行法第1 條
之1 第1 項、第2 項前段，判決如主文。
本案經檢察官蔡明達到庭執行職務。
中    華    民    國    97    年    8     月    4     日
                  刑事第一庭    法      官  胡宜如
以上正本證明與原本無異。
如不服本判決，應於送達後10日內向本院提出上訴狀，上訴書狀
應敘述具體理由（須附繕本）。
告訴人或被害人對於判決如有不服具備理由請求檢察官上訴者，
其上訴期間之計算係以檢察官收受判決正本之日期為準。
中    華    民    國    97    年    8     月    4     日
                                書  記  官  蕭秀吉
附錄本案論罪科刑法條：
中華民國刑法第320條
意圖為自己或第三人不法之所有，而竊取他人之動產者，為竊盜罪，處
 5 年以下有期徒刑、拘役或 5 百元以下罰金。
意圖為自己或第三人不法之利益，而竊佔他人之不動產者，依前項之規定
處斷。
前二項之未遂犯罰之。
【附表】：
┌──┬───┬───────┬──────────┬────┬─────────┐
│編號│被害人│時間（民國）  │地點                │數量（份│本院宣告刑        │
│    │      │              │                    │）      │                  │
├──┼───┼───────┼──────────┼────┼─────────┤
│ １ │己○○│97年4月20 日上│彰化縣鹿港鎮中興里中│11      │丁○○竊盜，處有期│
│    │      │午5時24分     │山路257號7-Eleven便 │        │徒刑貳月，如易科罰│
│    │      │              │利商店鹿港門市      │        │金，以新臺幣壹仟元│
│    │      │              │                    │        │折算壹日。        │
├──┼───┼───────┼──────────┼────┼─────────┤
│ ２ │丙○○│97年4月20 日上│彰化縣鹿港鎮頂厝里鹿│12      │丁○○竊盜，處有期│
│    │      │午5時35分     │和路1段273號7-Eleven│        │徒刑貳月，如易科罰│
│    │      │              │便利商店鹿和門市    │        │金，以新臺幣壹仟元│
│    │      │              │                    │        │折算壹日。        │
├──┼───┼───────┼──────────┼────┼─────────┤
│ ３ │乙○○│97年4月20 日上│彰化縣鹿港鎮永安里中│12      │丁○○竊盜，處有期│
│    │      │午5時41分     │正路298號7-Eleven便 │        │徒刑貳月，如易科罰│
│    │      │              │利商店鹿東門市      │        │金，以新臺幣壹仟元│
│    │      │              │                    │        │折算壹日。        │
├──┼───┼───────┼──────────┼────┼─────────┤
│ ４ │甲○○│97年4月20 日上│彰化縣福興鄉橋頭村彰│15      │丁○○竊盜，處有期│
│    │      │午5時47分     │鹿路7段734號7-Eleven│        │徒刑貳月，如易科罰│
│    │      │              │便利商店福鹿門市    │        │金，以新臺幣壹仟元│
│    │      │              │                    │        │折算壹日。        │
└──┴───┴───────┴──────────┴────┴─────────┘


司法院資訊處製作；財團法人民間司法改革基金會備份。
